臺中高等行政法院判決
                                       99年度簡字第186號
原      告　楊笑
輔  佐  人  傅承國
被      告　彰化縣政府
代　表　人　卓伯源
訴訟代理人　林元盛
上列當事人間因中低收入老人生活津貼事件，原告不服內政部中
華民國99年6月22日台內訴字第0990050752號訴願決定，提起行
政訴訟，本院判決如下︰
　　主  文
原告之訴駁回。
訴訟費用由原告負擔。
    事實及理由
一、事實概要：
    緣原告於民國（下同）98年11月19日向彰化縣彰化市公所申
    請99年度中低收入老人生活津貼，經該所函轉被告機關審核
    ，認原告家庭總收入平均分配全家人口，已超過內政部公告
    99年度最低生活費標準之2.5倍，遂通知原告未符補助資格
    。嗣原告於99年1月16日向彰化縣彰化市公所提出申復，案
    經被告機關審查，認原告之家庭總收入每月為新臺幣（下同
    ）99,453元，應計算人口數為4人，平均每人每月收入為24,
    863元，已超過內政部98年9月21日台內社字第0980173621號
    公告每人每月最低生活費9,829元之2.5倍，被告機關乃以99
    年1月29日府社老字第0990021010號函復彰化縣彰化市公所
    ：「．．．二依據內政部95年10月31日內授中社字第095001
    5226號函解釋：『貸款』係屬個人理財行為，若放寬將個人
    理財行為衍生之『貸款』列入所得或財產併計，恐造成嚴重
    的理財規避效應，顯非合理。三另內政部98年10月21日（應
    係9月21日之誤繕）台內社字第09801736211號公告（為0000
    000000之誤繕）99年度臺灣省最低生活費為每人每月新臺幣
    9,829元。本案全家總收入/全家人口數超過每人每月最低生
    活費2.5倍。四本案仍維持原核定結果，不予補助。」原告
    不服，提起訴願，遭決定駁回，遂提起本件行政訴訟。
二、本件原告主張：
（一）依中低收入老人生活津貼發給辦法第2條第1項第3款規定
      ，申請中低收入老人生活津貼之資格須同時符合二項要件
      ，即「家庭總收入按全家人口平均分配，每人每月未超過
      中央主管機關或直轄市主管機關當年公布最低生活費標準
      之二點五倍，且未超過臺灣地區平均每人每月消費支出之
      一點五倍。」所謂最低生活費標準，應依社會救助法第4
      條第2項規定：「所稱最低生活費，由中央、直轄市主管
      機關參照中央主計機關所公布當地區最近一年平均每人消
      費支出百分之六十定之」為準，本件原告符合中低收入老
      人生活津貼申請資格：
   1、最低生活費標準之核定，內政部應參照主計處公布之97年
      度臺灣地區平均每人每月消費支出17,548元為據，故最低
      生活費標準應核定為17,548元×60％＝10,528.8元，方為
      正當（參照主計處官方網站歷年最低生活費一覽表備註之
      說明，88年度起省市訂定標準修正為政府公布當地區最近
      一年平均每人消費支出百分之六十訂定；此為主計處依社
      會救助法第4條第2項之規定所公布之說明）。本件經被告
      機關審查，認原告家庭平均每人每月收入為24,863元，並
      未超過每人每月最低生活標準之2.5倍（即10528.8元×2.
      5＝26,322元），且未超過平均每人每月消費支出之1.5倍
      （17,548元×1.5＝26,322元）。
   2、被告機關所依據內政部98年9月21日台內社字第098017362
      1號公告最低生活費係行政命令，命令與法律牴觸者無效
      ，被告機關提出之最低生活標準為9,829元，於法無據；
      若依被告機關所言最低生活費以9,829元為準，即不能同
      時符合上開中低收入老人生活津貼發給辦法所規定之二項
      要件。本件被告機關認定原告家庭平均每人每月收入為24
      ,863元，若以被告機關所提出之最低生活標準9,829元計
      算，雖超過每人每月最低生活標準之2.5倍（即9,829元×
      2.5＝24,572.5元），但並未超過平均每人每月消費支出
      之1.5倍（即17,548元×1.5＝26,322元），可見被告機關
      所依據之最低生活標準並未依法行政，於法不合。
   3、被告機關依據內政部95年10月31日內授中社字第09500152
      26號函釋：「房貸係屬個人理財行為」，逕行認定「貸款
      無法於家庭總收入中扣除」，於法無據，於情不合，據此
      限縮解釋，嚴重影響法律所保障之申請人權益；原告住居
      房屋為所屬家庭成員中唯一之房貸屋，需每月按時繳交房
      貸直到清償為止，至今房屋所有權仍屬銀行所有，又原告
      之孫楊士賢兩年前成家立業後，因工作家庭之需，於臺中
      向銀行貸款購屋居住，「房貸」之性質猶如租屋費用，應
      於家庭總收入中扣除，方為正當。本件原告家庭總收入應
      先扣除原告及楊士賢住居房貸後，再除以家庭人口數計算
      原告家庭平均每人每月收入，方為正確。
（二）原告依法可請領中低收入老人生活津貼每月3千元，請領
      時間自99年1月1日起至12月31日止，共可請領12個月；另
      原告之子楊順隆，依中低收入老人特別照顧津貼發給辦法
      第2、3、5條之規定，可請領中低收入老人特別照顧津貼
      每月5千元，兩項津貼均為年度一審，屬主從關係，依法
      可一併同時請領，93年至98年止，均經被告機關每年覈實
      無訛，爰併予追加一併請求楊順隆99年度1月至12月中低
      收入老人特別照顧津貼每月5千元，與原告99年度中低收
      入老人生活津貼每月3千元，合計每月8千元，共計12個月
      ，總計9萬6千元等情。並聲明求為判決：(一)撤銷訴願決定
      及原處分。(二)被告應准予原告請領99年度1月至12月之中
      低收入老人生活津貼每月3千元，以及原告之子楊順隆請
      領99年度1月至12月之中低收入老人特別照顧津貼每月5千
      元。
三、被告則以：
（一）按「中低收入老人未接受收容安置者，得申請發給生活津
      貼。．．．前二項津貼請領資格、條件、程序、金額及其
      他相關事項之辦法，由中央主管機關定之；申請應檢附之
      文件、審核作業等事項之規定，由直轄市、縣（市）主管
      機關定之。」「家庭總收入按全家人口平均分配，每人每
      月未超過中央主管機關或直轄市主管機關當年公布最低生
      活費標準之二點五倍，且未超過臺灣地區平均每人每月消
      費支出之一點五倍。」「全家人口所有土地或房屋未逾越
      合理之居住空間。」「第二條第一項第五款所定之合理之
      居住空間，其評定基準，由直轄市、縣（市）政府定之。
      ．．．房屋價值之計算，以評定標準價格為準據。」「本
      辦法所稱家庭總收入，指全家人口之工作收入．．．、不
      動產收益及其他收入之總額。全家人口其應計算人口範圍
      包括下列人員：一申請人及其配偶。二負有扶養義務之子
      女及其配偶。三前款之人所扶養之無工作能力子女。四無
      第二款之人，以實際負擔扶養義務之孫子女。五前四款之
      外，認列綜合所得稅扶養親屬免稅額之納稅義務人。」老
      人福利法第12條第1項、第3項、中低收入老人生活津貼發
      給辦法第2條第1項第3款、第5款、第4條及第7條分別定有
      明文。
（二）原告於98年11月19日向彰化縣彰化市公所申請99年度中低
      收入老人生活津貼補助，經被告機關向彰化縣地方稅務局
      及國稅局查調原告全家總人口之財產暨所得資料，原告平
      均每月家庭總收入如下：工作收入98,477元、利息收入22
      0元、其他收入756元，合計99,453元，平均分配原告全家
      人口（4人），每人每月最低生活費為24,863元，已超過
      內政部公告99年度最低生活費標準9,829元之2.5倍（24,5
      72.5元），不符補助規定。
（三）原告訴稱每人每月最低生活費應為主計處公布之97年度台
      灣地區每人每月消費支出之60％（17,548×0.6=10,529）
      云云，依社會救助法第4條第2項規定：「最低生活費，由
      中央、直轄市主管機關參照中央主計機關所公布當地區最
      近一年平均每人消費支出百分之六十定之。」所指當地區
      係指彰化縣所屬地區即臺灣省，依內政部98年9月21日台
      內社字第0980173621號公告：「99年度臺灣省（不含臺北
      縣）低收入戶最低生活費每人每月新臺幣9,829元。」揆
      諸首揭規定，原告所訴，顯屬誤解，不足採據。又原告訴
      稱內政部95年10月31日內授中社字第0950015226號函解釋
      ：「貸款係屬個人理財行為」於法無據，「房貸」應於家
      庭總收入中扣除云云，惟查，被告機關辦理補助業務需依
      據相關規定執行，中低收入老人生活津貼發給辦法及社會
      救助法並未規定總收入計算需先行扣除相關費用或支出，
      原告所訴，不足採據，被告機關所為處分並無不當。至於
      原告追加原告之子楊順隆請領99年1月至12月之中低收入
      老人特別照顧津貼乙節，經查，依中低收入老人特別照顧
      津貼發給辦法第2條第1項第1款規定：「請領中低收入老
      人特別照顧津貼（以下簡稱本津貼）之受照顧者應符合下
      列規定：一領有中低收入老人生活津貼。」然本件原告申
      請99年度中低收入老人生活津貼乙案，業經被告機關審核
      結果，不符補助規定，核定不予補助在案，已如前述，本
      件原告（受照顧者）自99年1月起未具領有中低收入老人
      生活津貼之資格，其照顧者楊順隆自無領取中低收入老人
      特別照顧津貼之資格等語，資為抗辯。並聲明求為判決駁
      回原告之訴。
四、兩造之爭點：
    原告是否符合99年度中低收入老人生活津貼之請領資格？原
    告家庭總收入之計算得否扣除房貸支出？被告機關依據內政
    部98年9月21日台內社字第0980173621號公告，以99年度臺
    灣省（不含臺北縣）低收入戶最低生活費每人每月9,829元
    為基礎，核認原告家庭總收入按全家人口平均分配，超過公
    告最低生活費標準之二點五倍，核定原告不符合中低收入老
    人生活津貼之請領資格，否准原告所請，有無違誤？
五、經查：
（一）按法律所定之事項若權利義務相關連者，本於法律適用之
      整體性及權利義務之平衡性，當不得任意割裂適用（司法
      院釋字第385號解釋參照）。次按，老人福利法於69年1月
      26日制定公布全文21條（其後於86年6月18日修正公布全
      文34條），其第1條規定：「為維護老人尊嚴與健康，安
      定老人生活，保障老人權益，增進老人福利，特制定本法
      。」本條立法理由明載：「依據先進國家之主張，社會福
      利已不再被視為是慈善行為，而是社會風險之共同分擔與
      身為公民之基本權利。我國社會福利政策綱領亦指出，國
      家興辦社會福利之目的，在於保障國民之基本生存、家庭
      之和諧穩定、社會之互助團結．．．等，期使國民生活安
      定、健康、尊嚴，為落實政策目標，爰將『宏揚敬老美德
      』修正為『維護老人尊嚴』，以釐清老人福利係老人身為
      公民應有權利之定位。」其第2條、第11條及第12條第1項
      至第3項規定：「本法所稱老人，指年滿六十五歲以上之
      人。」「（第1項）老人經濟安全保障，採生活津貼、特
      別照顧津貼、年金保險制度方式，逐步規劃實施。（第2
      項）前項年金保險之實施，依相關社會保險法律規定辦理
      。」「（第1項）中低收入老人未接受收容安置者，得申
      請發給生活津貼。（第2項）前項領有生活津貼，且其失
      能程度經評估為重度以上，實際由家人照顧者，照顧者得
      向直轄市、縣（市）主管機關申請發給特別照顧津貼。（
      第3項）前二項津貼請領資格、條件、程序、金額及其他
      相關事項之辦法，由中央主管機關定之；申請應檢附之文
      件、審核作業等事項之規定，由直轄市、縣（市）主管機
      關定之。」同年（69年）6月14日制定公布社會救助法全
      文27條（後於86年11月19日制定公布全文46條），於第1
      條、第2條、第4條、第10條第1項、第11條第1項規定：「
      為照顧低收入及救助遭受急難或災害者，並協助其自立，
      特制定本法。」「本法所稱社會救助，分生活扶助、醫療
      補助、急難救助及災害救助。」「（第1項）本法所稱低
      收入戶，指經申請戶籍所在地直轄市、縣（市）主管機關
      審核認定，符合家庭總收入平均分配全家人口，每人每月
      在最低生活費以下，且家庭財產未超過中央、直轄市主管
      機關公告之當年度一定金額者。（第2項）前項所稱最低
      生活費，由中央、直轄市主管機關參照中央主計機關所公
      布當地區最近一年平均每人消費支出百分之六十定之，並
      至少每三年檢討一次；直轄市主管機關並應報中央主管機
      關備查。（第3項）第一項所稱家庭財產，包括動產及不
      動產，其金額應分別定之。（第4項）．．．。」「低收
      入戶得向戶籍所在地直轄市、縣（市）主管機關申請生活
      扶助。」「生活扶助以現金給付為原則。但因實際需要，
      得委託適當之社會救助機構、社會福利機構或其他家庭予
      以收容。」由上開老人福利法及社會救助法立法目的、立
      法理由暨相關規定可知，老人福利法與社會救助法均屬國
      家推行、落實社會福利政策所制定公布權利義務相關連之
      社會福利法規；其中老人福利法適用於年滿65歲以上之「
      老人」，對老人經濟安全之保障，採生活津貼、特別照顧
      津貼及年金保險制度方式；於「中低收入」老人「未接受
      收容安置」者，得申請發給生活津貼。而社會救助法係為
      「照顧低收入」及救助遭受急難或災害者而設，該法規定
      之「社會救助」，分生活扶助、醫療補助、急難救助及災
      害救助；所稱「低收入戶」，指經申請戶籍所在地直轄市
      、縣（市）主管機關審核認定，符合家庭總收入平均分配
      全家人口，每人每月在最低生活費以下，且家庭財產未超
      過中央、直轄市主管機關公告之當年度一定金額者；所謂
      「最低生活費」，則由中央、直轄市主管機關參照中央主
      計機關所公布當地區最近一年平均每人消費支出百分之六
      十定之。符合該法（社會救助法）「低收入戶」者，得向
      戶籍所在地直轄市、縣（市）主管機關申請「生活扶助」
      ，而「生活扶助」以現金給付為原則，如因實際需要，得
      委託適當之社會救助機構、社會福利機構或其他家庭予以
      收容。
（二）又按「（第1項）符合下列各款規定之老人，得申請發給
      生活津貼（以下簡稱本津貼）：一年滿六十五歲，並實際
      居住於戶籍所在地之直轄市、縣（市），且最近一年居住
      國內超過一百八十三日。二未接受政府公費收容安置。三
      家庭總收入按全家人口平均分配，每人每月未超過中央主
      管機關或直轄市主管機關當年公布最低生活費標準之二點
      五倍，且未超過臺灣地區平均每人每月消費支出之一點五
      倍。四全家人口存款本金、投資及有價證券按面額計算之
      合計金額未超過一定數額。五全家人口所有之土地或房屋
      未逾越合理之居住空間。六未入獄服刑、因案羈押或依法
      拘禁。（第2項）前項第三款所定申請本津貼之標準，如
      遇有特殊情形者，得由直轄市、縣（市）主管機關報請中
      央主管機關專案核定。」「前條第一項第四款所定一定數
      額，由直轄市、縣（市）主管機關依下列方式計算：一全
      家人口存款本金、投資及有價證券按面額計算之合計金額
      未超過一人時為新臺幣二百五十萬元。二每增加一人，增
      加新臺幣二十五萬元。」「（第1項）申請發給本津貼者
      ，應檢附全戶戶籍謄本及其他證明文件，『向戶籍所在地
      之鄉（鎮、市、區）公所以書面提出申請』。（第2項）
      申請人之各類所得及財產資料，由鄉（鎮、市、區）公所
      統一造冊，分別函請國稅局及稅捐稽徵單位提供最近一年
      度資料。（第3項）鄉（鎮、市、區）公所受理申請後，
      應依本辦法規定，儘速完成調查及初審，『並報經直轄市
      、縣（市）主管機關核定』。」「（第1項）依第二條發
      給本津貼之標準如下：一未達最低生活費一點五倍，且未
      超過臺灣地區平均每人每月消費支出之一點五倍者，每月
      發給新臺幣六千元。二達最低生活費一點五倍以上，未達
      二點五倍，且未超過臺灣地區平均每人每月消費支出之一
      點五倍者，每月發給新臺幣三千元。（第2項）前項津貼
      ，由直轄市、縣（市）主管機關或鄉（鎮、市、區）公所
      逕撥匯至申請人帳戶。」「本辦法所稱家庭總收入，指全
      家人口之工作收入、軍人退休俸（終身生活補助費）、政
      務人員、公教人員、公營事業人員月退休（職）金、存款
      利息、不動產收益及其他收入之總額。所稱全家人口，其
      應計算人口範圍包括下列人員：一申請人及其配偶。二負
      有扶養義務之子女及其配偶。三前款之人所扶養之無工作
      能力子女。四無第二款之人，以實際負擔扶養義務之孫子
      女。五前四款以外，認列綜合所得稅扶養親屬免稅額之納
      稅義務人。」「（第1項）有下列情形之一者，不列入前
      條全家人口應計算範圍：一無共同生活事實之出嫁女兒或
      子為他人贅夫者及其配偶、子女。二無共同生活事實之已
      喪偶之媳、贅婿及其子女。三不得在臺灣地區工作之非本
      國籍配偶或大陸地區配偶。四、應徵（召）集入營服兵役
      或替代役現役。五在學領有公費。六入獄服刑、因案羈押
      或依法拘禁。七失蹤，經向警察機關報案協尋未獲，達六
      個月以上。（第2項）前項人員符合前條第五款情形者，
      仍列入全家人口應計算範圍。」分別為依據前揭老人福利
      法第12條第3項授權訂定「中低收入老人生活津貼發給辦
      法」第2條、第3條、第5條、第6條、第7條及第8條所明定
      。末按，社會救助法施行細則第2條規定：「本法第四條
      第一項之當年度一定金額及第二項之最低生活費，中央、
      直轄市主管機關應於前一年九月三十日前公告之。」中央
      主管機關內政部依此規定以98年9月21日台內社字第09801
      73621號公告：「主旨：公告99年度臺灣省（不含臺北縣
      ）低收入戶最低生活費。依據：社會救助法第四條。公告
      事項：99年度臺灣省（不含臺北縣）低收入戶最低生活費
      每人每月新臺幣9,829元。」另「『貸款』係屬個人理財
      行為，若放寬將個人理財行為衍生之『貸款』列入所得或
      財產併計，恐造成嚴重的理財規避效應，顯非合理。」亦
      經內政部95年10月31日內授中社字第0950015226號函釋在
      案。
（三）本件原告於98年11月19日向彰化縣彰化市公所（下稱彰化
      市公所）申請99年度中低收入老人生活津貼（本院卷第10
      3頁），經彰化市公所調查及初審結果，認不符中低收入
      老人生活扶助標準，以99年1月21日彰市社會字第0990003
      123號函檢送原告之中低收入老人生活津貼申復書及申調
      表陳請被告機關審認原告之家庭總收入每月為99,453元（
      工作收入98,477元、利息收入220元、其他收入756元，合
      計99,453元），應計算人口數為4人，平均每人每月收入
      為24,863元，已超過前開內政部98年9月21日台內社字第
      0980173621號公告每人每月最低生活費9,829元之2.5倍（
      9,829元×2.5＝24,572.5元），被告機關乃以99年1月29
      日府社老字第0990021010號函（按即系爭處分）復彰化市
      公所：「主旨：有關貴轄楊笑君99年度中低收入老人生活
      津貼申復案，復如說明，請查照。說明：．．．二依據內
      政部95年10月31日內授中社字第0950015226號函解釋：『
      貸款』係屬個人理財行為，若放寬將個人理財行為衍生之
      『貸款』列入所得或財產併計，恐造成嚴重理財規避效應
      ，顯非合理。三另內政部98年10月21日（應係9月21日之
      誤繕）台內社字第0980173621（誤載為00000000000）號
      公告99年度臺灣省最低生活費為每人每月新臺幣9,829元
      。本案全家總收入/全家人口數超過每人每月最低生活費
      2.5倍。四本案仍維持原核定結果，不予補助。」查，原
      告全家人口為原告、原告長子楊順隆、原告長媳林素妍及
      原告孫楊士賢（綜合所得稅扶養親屬免稅額之納稅義務人
      ）計4人，原告每月平均收入0元，其長子楊順隆每月平均
      收入0元，長媳林素妍每月工作收入為40,197元，利息收
      入為220元，其他收入為323元，計每月收入為40,740元，
      其孫楊士賢每月工作收入為58,280元，其他收入為433元
      ，計每月收入為58,713元，合計原告全家人口每月總收入
      為99,453元，平均每人每月收入為新臺幣24,863元，已超
      過最低生活費2.5倍標準24,573元（98年最低生活費用標
      準9,829元），不符中低收入老人生活津貼補助之規定等
      情，有彰化市公所調查表、原告切結書（申請書）、戶籍
      資料、財稅原始資料明細等在卷（本院卷第102至106頁）
      可稽，且為原告所不爭。是被告機關以系爭99年1月29日
      府社老字第099 0021010號函核定不予補助，揆諸首揭法
      令規定，並無不合。原告訴訟意旨主張，最低生活費標準
      之核定，內政部應參照主計處公布之97年度臺灣地區平均
      每人每月消費支出17,548元為據，故最低生活費標準應核
      定為17,548元×60％＝10,528.8元，方為正當，本件經被
      告機關審查，認原告家庭平均每人每月收入為24,863元，
      並未超過每人每月最低生活標準之2.5倍（即10528.8元×
      2.5＝26,322元），且未超過平均每人每月消費支出之1.5
      倍（17,548元×1.5＝26,322元），符合中低收入老人生
      活津貼申請資格；又被告機關所依據內政部98年9月21日
      台內社字第0980173621號公告最低生活費係行政命令，命
      令與法律牴觸者無效，被告機關提出之最低生活標準為
      9,829元，於法無據；再「房貸」之性質猶如租屋費用，
      應於家庭總收入中扣除，方為正當，本件原告家庭總收入
      應先扣除原告及楊士賢住居房貸後，再除以家庭人口數計
      算原告家庭平均每人每月收入，方為正確等云云。然依首
      開社會救助法第4條第2項規定，最低生活費係由中央、直
      轄市主管機關參照中央主計機關所公布當地區最近一年平
      均每人消費支出百分之六十定之，該最低生活費中央、直
      轄市主管機關並應於前一年9月30日前公告之，準此，內
      政部乃依前開規定以98年9月21日台內社字第0980173621
      號公告，「99年度」臺灣省（不含臺北縣）低收入戶最低
      生活費每人每月9,829元，本件原告申請者為99年度中低
      收入老人生活津貼，是原告主張每人每月最低生活費應以
      主計處公布之「97年度」臺灣地區每人每月消費支出之百
      分之六十定之，且內政部該項公告於法無據乙節，尚非可
      採。另中低收入老人申請發給生活津貼，依中低收入老人
      生活津貼發給辦法第2條第1項第3款係以「『家庭總收入
      』按全家人口平均分配，每人每月未超過中央主管機關或
      直轄市主管機關當年公布最低生活費標準之二點五倍，且
      未超過臺灣地區平均每人每月消費支出之一點五倍」者為
      據，而「貸款」乃屬個人之理財行為，並無可於申請中低
      收入老人生活津貼或低收入戶時自家庭總收入中扣除之規
      定，原告主張其家庭總收入應先扣除原告及楊士賢住居房
      貸後，再除以家庭人口數計算原告家庭平均每人每月收入
      云云，亦有誤會。綜上所述，被告機關原處分否准原告申
      請，核無違誤，訴願決定予以維持，亦無不合。原告訴訟
      論旨求予撤銷訴願決定及原處分；並請求被告機關應准原
      告請領99年度1月至12月之中低收入老人生活津貼每月3千
      元，均難謂有理由，應予駁回。
（四）原告起訴後，於99年9月29日提出「訴之追加理由狀」略
      以：原告之子楊順隆，依中低收入老人特別照顧津貼發給
      辦法第2、3、5條之規定，可請領中低收入老人特別照顧
      津貼每月5千元，兩項津貼均為年度一審，屬主從關係，
      依法可一併同時請領，93年至98年止，均經被告機關每年
      覈實無訛，爰予追加一併請求楊順隆99年度1月至12月中
      低收入老人特別照顧津貼每月5千元乙節。惟依中低收入
      老人特別照顧津貼發給辦法規定，請領本津貼應由照顧者
      檢附相關文件，向戶籍所在地之直轄市、縣（市）主管機
      關提出申請（上開特別照顧津貼發給辦法第2條、第3條）
      ，且該受照顧者應符合「領有中低收入老人生活津貼」為
      前提（同辦法第2條第1款）。查原告前開訴之追加部分，
      該照顧者楊隆順並未提出申領中低收入老人特別照顧津貼
      ，被告機關亦未對之作成處分，此由原告98年11月19日申
      請書（切結書-本院卷第49頁）記載申請人為原告、楊順
      隆為「代理人」，且原告並僅對被告機關否准原告申領生
      活津貼處分不服提起訴願（見訴願書-訴願卷第65頁）等
      情觀之甚明。是原告以受照顧者名義追加合併請求被告機
      關應准予原告之子楊隆順請領99年度1月至12月之中低收
      入老人特別照顧津貼每月5千元部分，尚屬無據，應併駁
      回之。
（五）本件適用簡易訴訟程序，爰不經言詞辯論而為判決。
六、據上論結，本件原告之訴為無理由，依行政訴訟法第236條
    、第233條第1項、第98條第1項前段，判決如主文。
中　　華　　民　　國　　100　年　　1　　月　　12 　　日
                臺中高等行政法院第二庭
                                法  官   胡  國  棟
以上正本證明與原本無異。
如不服本判決，應於判決送達後20日內，以本訴訟事件所涉及之
法律見解具有原則性者，始得向本院提出上訴狀並表明上訴理由
，經最高行政法院許可，否則不得上訴；如於本判決宣示後送達
前提起上訴者，應於判決送達後20日內補提上訴理由書（均應依
對造人數提出繕本）。
中　　華　　民　　國　　100　年　　1　　月　　13　 　日
                                書記官  廖  倩  慧